臺灣臺中地方法院民事判決
111年度簡上字第220號
上訴人兼附
帶被上訴人  許雅婷  

被上訴人兼  
附帶上訴人  黃麗鳳  

訴訟代理人  胡至健  
上列當事人間損害賠償事件，上訴人對於中華民國111年2月23日
本院臺中簡易庭110年度中簡字第3360號第一審判決提起上訴，
被上訴人提起附帶上訴，本院合議庭於111年10月14日言詞辯論
終結，判決如下：
    主      文
原判決關於命上訴人給付被上訴人逾新臺幣柒萬伍仟元本息部分
，及該部分假執行之宣告，暨除確定部分外訴訟費用之裁判均廢
棄。
上開廢棄部分，被上訴人在第一審之訴及假執行之聲請均駁回。
上訴人其餘上訴駁回。
附帶上訴人之附帶上訴駁回。
第一審（確定部分除外）、第二審訴訟費用，關於上訴人上訴部
分由上訴人負擔二分之一，餘由被上訴人負擔；關於被上訴人附
帶上訴部分，由被上訴人負擔。
    事實及理由
壹、程序部分：
    按被上訴人於言詞辯論終結前，得為附帶上訴。但經第三審
    法院發回或發交後，不得為之。附帶上訴，雖在被上訴人之
    上訴期間已滿，或曾捨棄上訴權或撤回上訴後，亦得為之。
    民事訴訟法第460條第1項、第2項定有明文；並依同法第436
    條之1第3項，前揭規定於簡易訴訟之上訴程序準用之。查被
    上訴人於原審請求上訴人賠償新臺幣（下同）45萬元本息，
    經原審判決上訴人應給付被上訴人15萬元本息，駁回被上訴
    人其餘之請求，上訴人不服提起上訴，被上訴人亦對其敗訴
    其中10萬元部分，於上訴期間屆滿後之民國111年9月30日提
    出民事附帶上訴狀，提起附帶上訴（參本院卷一第303至311
    頁），合於前開規定，應予准許。
貳、實體部分：
一、被上訴人主張：
(一)被上訴人與訴訟代理人甲○○為夫妻，上訴人與甲○○為同事，
    明知甲○○為有配偶之人，竟於106年1月起至107年4月27日止
    ，利用共同於臺中監獄附設培德醫院任職之機會，互相傳送
    曖昧簡訊、一同出遊、甚至發生數次性關係，侵害被上訴人
    之配偶權，致被上訴人精神上受有痛苦。爰依民法第184條
    第1項、第195條第1項、第3項之規定，請求上訴人應賠償被
    上訴人精神慰撫金45萬元等語。
(二)於本院補陳及對上訴人抗辯所為之陳述：　
　　上訴人未曾於108年6月到被上訴人住處還外套，縱依上訴人
    所述經過，上訴人亦未告知其與甲○○交往一事；又被上訴人
    於108年7月5日接到上訴人之男性友人所撥打電話，表示被
    上訴人應好好管束其配偶等語，被上訴人尚來不及問清事由
    即遭掛斷，是被上訴人並未知悉前開侵權行為事實及賠償義
    務人為何人，被上訴人於110年6月17日即提起本件訴訟，未
    罹於2年時效等語。
二、上訴人則以：上訴人雖曾與甲○○交往，但並未發生性行為；
    且被上訴人與甲○○早已無婚姻之實，被上訴人自無所謂配偶
    權可遭侵害。此外，上訴人於106年7月5日就曾去過被上訴
    人住處，被上訴人當時已知上訴人姓名；後上訴人於108年6
    月11日將甲○○的外套送回被上訴人住處時，有跟被上訴人碰
    面，當時有告知上訴人姓名，還向被上訴人表示：這是你老
    公送我的，請你幫我還給他」等語；另上訴人友人曾於108
    年7月5日撥打電話至被上訴人住處，表示請被上訴人先生不
    要再騷擾上訴人，還提到就是108年6月拿衣服去被上訴人住
    處的「乙○○」，被上訴人翌日即更換電話，甲○○亦傳送「你
    只要再來我家一次，我一定會報警處理的」等語之簡訊予上
    訴人，足見上訴人於該日之前即已到過被上訴人住處，被上
    訴人亦早已知悉甲○○與上訴人有超出友誼之往來之情事，惟
    被上訴人遲至110年6月17日始提出本件訴訟，已罹於消滅時
    效。再者，侵害配偶權應為共同侵權行為，甲○○與上訴人應
    負連帶賠償責任，而上訴人月薪不到3萬元，且需扶養1名未
    成年子女，被上訴人所請求及原審酌定之慰撫金亦顯屬過高
    等語資為抗辯。
三、原審經審酌兩造所提出之攻擊防禦方法後，判命上訴人應給
    付被上訴人15萬元，及自110年9月7日起至清償日止，按週
    年利率百分之5計算之利息。並依職權宣告假執行。上訴人
    不服，提起上訴，並聲明：（一）原判決不利於上訴人部分
    廢棄。（二）上開廢棄部分，被上訴人於第一審之訴駁回。
    被上訴人則聲明：上訴駁回。另被上訴人提起附帶上訴，並
    聲明：（一）原判決關於後開不利於被上訴人部分廢棄。（
    二）上開廢棄部分，上訴人應再給付被上訴人10萬元，及自
    110年9月7日至清償日止，按週年利率百分之5計算之利息。
    上訴人就附帶上訴部分則聲明：附帶上訴駁回。
四、得心證之理由：
(一)被上訴人主張之前開事實，業據提出上訴人與甲○○間往來字
    條、書信、訊息及對話紀錄、監視器擷取畫面、旅館貴賓卡
    照片等件為證（參原審卷第27至32、47、53、215至226、27
    3至274頁），並據證人甲○○於原審具結證稱：伊於106年間
    認識上訴人，並於106年1月至108年5月間斷斷續續交往，2
    人曾於106年3月至9月、107年2月至3月間發生性行為20至30
    次，後於109年間11月間，伊對上訴人起訴請求返還借款，
    並告知被上訴人此事，被上訴人始知伊與上訴人交往一事等
    語明確（參原審卷第148至151頁）；佐以上訴人曾傳送訊息
    向甲○○表示：「今天就是因為我不願意，所以沒讓你得意，
    不是嗎？喜歡搞東搞西的人是你，要讓大家知道你過短，我
    也樂見，只要有人問我一定不會幫您隱瞞。」等語，甲○○即
    回覆：「哈哈哈，我過短？我有X公分會過短」等語（參原
    審卷第169頁），另甲○○曾傳送「我不搞東搞西。我只搞你
    （鮑魚）」、「沒錯，我是有目的的，就是要捅你，把妳捅
    出人命……」、「老婆我無時無刻都在想妳妳知道？想妳的每
    寸肌膚，尤其是你的翹臀。」等訊息（參原審卷第170、173
    至177頁），並於106年10月18日書寫「從今年1月12日我們
    開始相識、交往，及今年3月11日我們至泰安泡溫泉至今日
    」之書信內容予上訴人（參本院卷一第273至274頁），而上
    訴人亦坦稱確曾與甲○○交往，及曾於106年3月11日與甲○○至
    湯唯民宿泡湯等情，益徵甲○○前開證述內容與事實相符。被
    上訴人前開主張堪以採信。上訴人前開辯解，顯與上開卷證
    不符，不足憑採。
(二)按因故意或過失不法侵害他人之權利者，負損害賠償責任。
    故意以背於善良風俗之方法，加損害於他人者亦同；數人共
    同不法侵害他人之權利者，連帶負損害賠償責任；不法侵害
    他人之身體、健康、名譽、自由、信用、隱私、貞操，或不
    法侵害其他人格法益而情節重大者，被害人雖非財產上之損
    害，亦得請求賠償相當之金額；前二項規定，於不法侵害他
    人基於父、母、子、女或配偶關係之身分法益而情節重大者
    ，準用之，民法第184條第1項、第185條第1項前段、第195
    條第1項前段、第3項定有明文。又婚姻係以夫妻之共同生活
    為其目的，配偶應互相協力保持其共同生活之圓滿安全及幸
    福，而夫妻互守誠實，係為確保其共同生活之圓滿安全及幸
    福之必要條件，故應解為配偶因婚姻契約而互負誠實之義務
    ，配偶之一方行為不誠實，破壞共同生活之圓滿安全及幸福
    者，即為違反因婚姻契約之義務而侵害他方之權利（最高法
    院55年台上字第2053號判決參照）。是於婚姻關係存續中，
    不容忍他人對婚姻本質加以破壞，倘有予以干擾或侵害者，
    即屬破壞基於婚姻配偶權關係之生活圓滿、安全及幸福法益
    ，該等行為與婚姻配偶權益所受之損害間自有相當因果關係
    。查：上訴人自承知悉甲○○為有配偶之人（參原審卷第112
    頁），仍於被上訴人與甲○○婚姻存續中與甲○○交往並發生性
    行為，顯已破壞被上訴人與甲○○婚姻共同生活之圓滿、安全
    及幸福，侵害情節難認非重大，而與甲○○共同對被上訴人構
    成侵權行為，則被上訴人依侵權行為之法律關係，請求上訴
    人賠償非財產上之損害，即屬有據。
(三)上訴人雖辯稱曾於106年7月5日、108年6月10日至被上訴人
    住處，被上訴人亦已知悉上訴人姓名，是被上訴人提起本件
    訴訟已罹於消滅時效等情。惟按因侵權行為所生之損害賠償
    請求權，自請求權人知有損害及賠償義務人時起，2年間不
    行使而消滅；自有侵權行為時起，逾10年者亦同，民法第19
    7條第1項定有明文；又當事人主張有利於己之事實者，就其
    事實有舉證之責任，民事訴訟法第277條前段亦有明文規定
    。而上訴人迄今並未舉證證明曾有於前揭時點至被上訴人住
    處，並於原審時坦稱：被上訴人並未問伊與甲○○交往情形，
    伊也沒有再說等語（參原審卷第152頁），自無從認被上訴
    人於108年6月10日前已知悉前開侵權行為之損害及賠償義務
    人；此外，被上訴人於110年6月17日即已提起本件訴訟，有
    起訴狀上本院收件之章為憑（參原審卷第17頁），是不論上
    訴人友人於108年7月5日撥打電話予被上訴人時，究有無提
    及上訴人與甲○○交往一事，被上訴人提起本件訴訟，並未罹
    於2年時效，是上訴人此部分辯解，亦無可採。
(四)再按慰藉金之賠償，其核給之標準固與財產上損害之計算不
    同，然非不可斟酌雙方身分資力與加害程度，及其他各種情
    形核定相當之數額（最高法院51年台上字第223號裁判意旨
    參照），是以慰藉金之多寡，應斟酌雙方之身分、地位、資
    力與加害之程度及其他各種情形核定相當之數額。其金額是
    否相當，自應依實際加害情形與被害人所受之痛苦及雙方之
    身分、地位、經濟狀況等關係決定之（最高法院85年度台上
     字第460號判決意旨參照）。爰審酌被上訴人五專畢業，為
    公務員，月薪約3萬5000元，育有2名未成年子女，名下有汽
    車1輛、房屋、土地等不動產；上訴人大學畢業，擔任醫院
    行政職，月薪約2萬6000元，目前因請育嬰假而留職停薪，
    需扶養1名未成年子女，名下有汽車1輛等情，業經兩造陳明
    在卷，並有原審調取兩造之稅務電子閘門財產所得調件明細
    表附卷可憑（參原審證物袋），上訴人與甲○○發展男女關係
    之親密感情，破壞被上訴人之婚姻及家庭，情節重大，佐以
    上訴人與甲○○共同加害之情形、被上訴人所受精神上痛苦之
    程度、兩造身分、地位、經濟狀況等一切情狀，認被上訴人
    請求之精神慰撫金以15萬元為適當。逾此數額之請求，為無
    理由。
(五)另按債權人向連帶債務人中之一人免除債務，而無消滅全部
    債務之意思表示者，除該債務人應分擔之部分外，他債務人
    仍不免其責任；連帶債務人相互間，除法律另有規定或契約
    另有訂定外，應平均分擔義務。但因債務人中之一人應單獨
    負責之事由所致之損害及支付之費用，由該債務人負擔。民
    法第276 條第1 項、第280 條分別定有明文。查：被上訴人
    自承甲○○已經賠償完畢，被上訴人已經原諒甲○○，並拋棄對
    甲○○之請求等語（參本院卷一第179頁、卷二第14頁），惟
    被上訴人並未表明消滅全部債務之意思表示，顯無一併免除
    上訴人賠償責任之意，又上訴人與甲○○共同為前開侵權行為
    ，致被上訴人受有15萬元之損害，依民法第280 條規定，其
    等內部應平均分擔即各7萬5000元（計算式：15萬元1/2＝7
    萬5000元），依前揭規定，上訴人雖因被上訴人拋棄對連帶
    債務人甲○○之請求，同獲甲○○經免除之7萬5000元而得免除
    上訴人個人應負擔部分之賠償責任，其餘部分，上訴人則未
    受免除而仍應負賠償之責。是本件賠償總額15萬元，經扣除
    連帶債務人甲○○經被上訴人免除之7萬5000元後，被上訴人
    仍得向上訴人請求賠償之金額為7萬5000元（計算式：15萬
    元－7萬5000元＝7萬5000元）。
五、綜上所述，被上訴人依侵權行為之法律關係，請求上訴人給
    付7萬5000元，及自起訴狀繕本送達上訴人翌日即110年9月7
    日（參原審卷第57頁送達證書）起至清償日止，按週年利率
    百分之5計算之法定遲延利息，為有理由，應予准許，逾此
    數額之請求，則屬無據，自應駁回。原審就超過上開應准許
    部分，為上訴人敗訴之判決，並為假執行之宣告，於法尚有
    未合，上訴人上訴意旨指摘原判決此部分不當，求予廢棄，
    為有理由，爰由本院改判如主文第2項所示。而原審就上開
    應准許部分，為被上訴人勝訴之判決，並為假執行之宣告，
    於法並無不合，上訴人上訴意旨指摘原判決該部分不當，求
    予廢棄，為無理由，應予駁回。至原審就上開不應准許部分
    ，為被上訴人敗訴之判決，並駁回假執行之聲請，於法亦無
    違誤，被上訴人附帶上訴意旨指摘原判決該部分不當，求予
    廢棄，為無理由，應予駁回。
六、本件事證已臻明確，兩造其餘攻擊防禦方法及未經援用之舉
    證，經審酌核與本件判決結果不生影響，不再逐一論述。至
    被上訴人於111年10月18日提出之民事陳報狀，係於本件言
    詞辯論終結後始行提出，依法本院不予審酌，併此敘明。
七、本件上訴為一部有理由、一部無理由；被上訴人之附帶上訴
    為無理由，爰依民事訴訟法第436條之1第3項、第450條、第
    449條第1項、第79條、第78條，判決如主文。
中　　華　　民　　國　　111 　年　　11　　月　　18　　日
              民事第四庭  審判長  法  官  吳國聖
                                  法  官  吳金玫
                                  法  官  蔡家瑜
以上正本係照原本作成。
本判決不得上訴。
中　　華　　民　　國　　111 　年　　11　　月　　19　　日
                                  書記官  陳科維